【裁判字號】    92,訴,497
【裁判日期】    920827
【裁判案由】    強盜
【裁判全文】
臺灣臺南地方法院刑事判決                          九十二年度訴字第四九七號
    公  訴  人  臺灣台南地方法院檢察署檢察官
    被      告  乙○○
    輔  佐  人  甲○○
    指定辯護人  本院公設辯護人丙○○
右列被告因強盜案件，經檢察官提起公訴（九十二年度偵字第一八四一號），本院判
決如左：
    主  文
乙○○無罪，令入相當處所施以監護壹年。
    理  由
一、公訴意旨略以：被告乙○○意圖為自己不法之所有，於民國九十二年一月二十五
    日十三時四十分許，在台南縣麻豆鎮○○路一二一號前，見丁○○所有之車牌號
    碼ＶＴＦ─六一一號輕機車之鑰匙未取下，竟乘機竊取該機車，得手後欲離去之
    際，適為丁○○發現並將乙○○拉下車，詎乙○○為脫免逮捕，竟當場施以強暴
    脅迫，動手毆打丁○○，致丁○○因而受有鼻子挫傷之傷害（傷害部分未據提出
    告訴），因認被告涉有刑法第三百二十九條之準強盜罪嫌。
二、本件公訴人認被告乙○○涉犯準強盜罪，無非以證人丁○○之證述、贓物認領保
    管單及台灣基督長老教會新樓醫院診斷證明書各一紙為其論據。訊之被告對於前
    開犯行多緘默不答，僅辯稱：當時病發作不太清楚等語。輔佐人即被告之父甲○
    ○則於本院陳稱被告有精神疾病在嘉義市太和醫院治療中，自七十六年間起即服
    藥迄今等語。
三、按心神喪失人之行為，不罰；又被告行為不罰者，應諭知無罪之判決，刑法第十
    九條第一項、刑事訴訟法第三百零一條第一項分別定有明文。次按刑法上之心神
    喪失與精神耗弱，應依行為時精神障礙程度之強弱而定，如行為時之精神，對於
    外界事務全然缺乏知覺理會及判斷作用，而無自由決定意思之能力者，為心神喪
    失，如此項能力並非完全喪失，僅較普通人之平均程度顯然減退者，則為精神耗
    弱；且刑法上所謂心神喪失人，非以其心神喪失狀態毫無間斷為必要，如果行為
    時確在心神喪失之中，即令其在事前事後偶回常態，仍不得謂非心神喪失人，最
    高法院二十六年渝上字第二三七號、二十四年上字第二八四四號分別著有判例足
    資參照。
四、經查：
（一）被告乙○○意圖為自己不法之所有，於九十二年一月二十五日十三時四十分許
      ，在台南縣麻豆鎮○○路一二一號前，見被害人丁○○所有之車牌號碼ＶＴＦ
      ─六一一號輕機車之鑰匙未取下，乘機竊取該機車，得手後欲離去之際，適為
      被害人丁○○發現並將乙○○拉下車，詎遭乙○○動手毆打，致被害人丁○○
      之鼻子挫傷等情，業據被害人丁○○於警詢中供述甚詳，並於檢察官偵查中及
      本院審理中結証在卷，且有贓物認領保管單及台灣基督長老教會新樓醫院診斷
      證明書各一紙在卷可資佐証。況丁○○於本院亦表示希望被告有病就要就醫，
      並沒有打算告被告，其當無誣陷被告之理。証人丁○○之供述應與事實相符而
      可採信。
（二）証人丁○○於本院証稱本件案發警察抓被告時，被告亂念。再本案發生時，被
      告經警據報前往查獲後，於警詢中對於警方詢問之問題均緘默未答或胡言自語
      ；嗣經移送檢察官偵查時，對於檢察官訊問之問題均胡言亂語，有卷附警詢及
      偵查筆錄可稽。其後被告於本院審理時，對本院訊問之問題行多緘默不答，僅
      稱：當時病發作不太清楚。且被告於警詢、檢察官偵查及本院審理時，均需由
      輔佐人代為陳述，亦有卷附筆錄可稽。又被告患有精神分裂症，於七十六年六
      月三十日至同年八月二十五日、八十七年十二月十七日至八十八年一月一日、
      九十二年三月十六日至三月三十一日止在嘉義市太和醫院住院醫治，其後繼續
      在該院門診醫治中，有太和醫院診斷書可稽。經本院函請嘉義市太和醫院鑑定
      被告精神狀況之結果，認被告患有精神分裂症，且因無病識感，常拒藥、停藥
      ，病情仍不穩定，因其所患乃具有妄想、幻覺內容之精神病，如犯案時係在病
      發呈妄想、幻覺時，精神狀態可能變為嚴重程度，而影響其行為，精神狀態可
      達心神喪失程度。（精神分裂症在持續中，病人因受其妄想、幻覺的影響而反
      應出來的行為是不能自制的，雖未必完全不知人事，但在精神醫學上認為是「
      心神喪失」），有太和醫院九十二年七月十四日和醫字第○七○一號函附卷可
      稽。本件由被告長期患有精神分裂症之病史、在案發時及偵審中之怪異行為。
      參酌太和醫院前開函，足認被告為本件犯行時，應對於外界事務全然缺乏知覺
      理會及判斷作用，而無自由決定意思之能力，處於心神喪失之狀態。
五、本件為前開犯行時，既係處於心神喪失之狀態，揆諸前揭法條規定及判例意旨，
    自應諭知無罪之判決。另參諸太和醫院前開函稱：「該員因無病識感，常拒藥、
    停藥，病情仍不穩定‥‥」，及被告係斷斷續續接受治療，治療效果欠佳致為本
    件犯行，侵害他人之身體、財產，有自我控制力差及暴力現象等一切相關情狀，
    為使被告能有妥善之醫療照應並避免其再度造成社會之危險，本院認有宣付保安
    處分之必要，爰併宣告令入相當處所施以監護一年。
據上論斷，應依刑事訴訟法第三百零一條第一項、第二項，刑法第十九條第一項、第
八十七條第一項、第三項，判決如主文。
本案經檢察官簡光昌到庭執行職務
中      華      民      國      九十二  年      八      月    二十七    日
                                臺灣臺南地方法院刑事第三庭
                                    法  官    鄭  文  祺
右正本證明與原本無異。
如不服本判決，應於判決送達後十日內向本院提出上訴狀( 應附繕本 )。
                                    書記官    楊  宗  哲
中      華      民      國      九十二  年      八      月    二十八    日


司法院資訊處製作；財團法人民間司法改革基金會備份。
